臺灣彰化地方法院民事判決　94年度訴字第203號
原　　　告　甲○○
訴訟代理人　乙○○
被　　　告　戊○○
訴訟代理人　己○○
被　　　告　丁○○
訴訟代理人　丙○○
被　　　告　庚○○
上列當事人間請求分割共有物事件，本院於民國94年11月3日言
詞辯論終結，判決如下：
    主      文
兩造共有坐落彰化縣社頭鄉○○段107號、田、面積2532.74平方
公尺；同段108號、田、面積464.03平方公尺及同段111號、田、
面積4757.70平方公尺等三宗土地准予合併分割，如附圖一所示
甲部分面積2704.37平方公尺分歸原告甲○○取得；乙部分面積
1172.87平方公尺分歸被告戊○○取得；丙部分面積1292.41平方
公尺分歸被告庚○○取得；丁部分面積2584.82平方公尺分歸被
告丁○○取得。
訴訟費用由兩造按附表所示應有部分之比例負擔。
    事實及理由
一、原告主張如主文第一項所示土地均為兩造所共有，各人的應
    有部分如附表所示，該等土地無不能分割的情形，各共有人
    間也沒有不能分割的特約，而且就分割方法不能達成協議，
    爰依民法第823條第1項、第824條第2項規定，請求合併分割
    系爭土地等語，並聲明依附圖一所示方案分割。
二、被告丁○○、庚○○陳稱請依附圖一所示方案分割等語，並
    聲明同意合併分割。
三、被告戊○○陳稱其占有的土地上已建有房屋，且原告甲○○
    購買而占有耕作的部分，本即為裡地，距道路較遠，自無權
    要求取得臨路邊的土地，本件各共有人既各自占用土地，即
    應按各共有人占用部分為分割，始為合理，故被告提出如附
    圖二所示方案應較符合各共有人利益，請依該方案分割，至
    於原告甲○○提出如附圖一所示方案，影響被告的房屋，不
    足採用等語，並聲明同意合併分割。
四、原告主張的事實，已經提出地籍圖謄本及土地登記謄本等件
    為證，且為被告等所不爭執，應認為真正。因此，原告依民
    法第823條第1項、第824條第2項規定，訴請分割系爭土地，
    於法有據，應予准許。
五、經查系爭111號土地在西，107號土地在東，108號土地則北
    接107號土地而在東南，三宗土地相連，略呈長方形，惟於
    107號及111號土地北側地籍線相交處部分向南凹陷，107號
    及108號土地之東側與社頭鄉○○路相連接，如附圖三所示A
    、G及H部分為被告丁○○所占有使用，種植水稻；B及I部分
    為被告庚○○所占有使用，亦種植水稻；D部分的磚造平房
    及鐵架為被告戊○○所有，戊○○並於E部分種植番石榴；C
    及J部分為原告甲○○占有使用，亦種植水稻；F部分則為訴
    外人占有種植番石榴，此經本院勘驗現場，並囑託彰化縣田
    中地政事務所派員測量明確，製有勘驗筆錄、略圖及附圖三
    之複丈成果圖在卷足據。本院參考上述事實，並斟酌：（一
    ）系爭三宗土地相連，地目、使用分區、使用地類別及共有
    人的人數均相同，兩造亦皆陳明願意合併分割，雖該三宗土
    地均設定有抵押權，然抵押權並非不同種類之他項權利，其
    設定內容也相同，予以合併分割，並不違反土地法施行法第
    19條之1的規定，自得合併分割。（二）原告甲○○及被告
    丁○○、庚○○均主張依附圖一所示方案分割，且依該方案
    分割，其分割線筆直，各共有人分得部分之地形較為方正，
    亦大致符合各共有人占有使用現況，其面臨東邊松雅路的寬
    度也與各共有人應有部分的比例約略相符。（三）被告戊○○雖主張依附圖二所示方案分割，然因該方案遲至最後言詞
    辯論期日前9日，即94年10月24日始行提出，未及送由地政
    機關繪製成果圖，且該方案為保留附圖三D部分所示磚造平
    房及鐵架，因而使分割線歪曲，致除被告戊○○分得部分尚
    屬方正外，其餘共有人分得部分之地形均呈不規則狀，實不
    利於土地之使用。又被告戊○○應有部分僅為2400分之363
    （15.13%），不到原告甲○○、被告丁○○應有部分的2分
    之1，然其分得部分所面臨東邊松雅路的寬度竟幾達35%，對
    於其餘共有人亦顯不公平。（四）按共有物分割，除應考慮
    共有人占有使用現況外，尚應斟酌共有人意願、經濟效用及
    全體共有人之利益等情形公平決之，不得純以占有使用現況
    為分割之唯一標準。本件原告甲○○占有使用部分固在裡地
    ，未面臨東邊松雅路，然不得以此，即認其應分在裡地，不
    得面臨道路，否則，顯有害其利益等情，認附圖二所示方案
    尚非適當，應以附圖一所示方案為妥適的分割方案，爰定分
    割方法如主文第一項所示。
六、訴訟費用負擔的依據：民事訴訟法第78條、第80條之1。
中　　華　　民　　國　　94　　年　　11　　月　　17　　日
                  民事第二庭     法　官  廖國佑
以上正本係照原本作成。
如對判決上訴，應於判決送達後20日內向本院提出上訴狀。
中　　華　　民　　國　　94　　年　　11　　月　　17　　日
                                　書記官　蘇美苓
    附  表
┌────┬──────┐
│共有人  │應有部分    │
├────┼──────┤
│戊○○  │2400分之363 │
├────┼──────┤
│丁○○  │2400分之800 │
├────┼──────┤
│庚○○  │2400分之400 │
├────┼──────┤
│甲○○  │2400分之837 │
└────┴──────┘
